臺灣新北地方法院板橋簡易庭民事簡易判決
111年度板簡字第1259號
原      告  謝采彤  
訴訟代理人  楊婷鈞律師
被      告  盧政佑  


            劉芳頤  

上列當事人間請求返還租賃房屋等事件，本院於民國111年10月1
8日言詞辯論終結，判決如下：
    主      文
一、被告應將門牌號碼新北市○○區○○路○○○○巷○弄○號頂樓加蓋未
    辦理保存登記建物（如附圖所示五樓頂部分），騰空遷讓返
    還予原告。
二、被告應連帶給付原告新臺幣柒萬伍仟元，及均自民國一百一
    十一年五月六日起至清償日止，按年息百分之五計算之利息
    。
三、被告應自民國一百一十一年四月六日起，至其將第一項所示
    房屋騰空遷讓返還予原告之日止，按月連帶給付原告新臺幣
    壹萬元。
四、被告應連帶給付原告新臺幣貳仟元。
五、原告其餘之訴駁回。
六、訴訟費用由被告負擔。
七、本判決第一項得假執行。但被告如以新臺幣肆拾壹萬元為原
    告預供擔保得免為假執行。
八、本判決第二項、第四項得假執行。但被告如以新臺幣柒萬柒
    仟元為原告預供擔保得免為假執行。
九、本判決第三項於所命各期給付到期後得假執行。但被告如各
    期以新臺幣壹萬元為原告預供擔保得免為假執行。
十、原告其餘假執行之聲請駁回。　　
    事實及理由
壹、程序方面：
    按訴狀送達後，原告不得將原訴變更或追加他訴。但請求基
    礎事實同一，不在此限，此參諸民事訴訟法第255條第l項第
    2款之規定自明。查原告起訴時訴之聲明原為：「㈠、被告應
    將門牌號碼新北市○○區○○路000巷0弄0號頂樓未辦理保存登
    記部分，騰空遷讓返還予原告。㈡、被告應給付原告新臺幣
    （下同）75,000元，及自起訴狀繕本送達之翌日起至清償日
    止，按年息百分之5計算之利息。㈢、被告應自民國111年4月
    6日起，至其將第一項所示房屋騰空遷讓返還予原告之日止
    ，按月連帶給付原告5萬元。㈣原告願供擔保，請准宣告假執
    行。」，嗣於111年9月8日以民事變更訴之聲明狀變更訴之
    聲明為：「㈠、被告應將門牌號碼新北市○○區○○路000巷0弄0
    號頂樓加蓋未辦理保存登記建物（下稱系爭建物，如附圖所
    示五樓頂部分），騰空遷讓返還予原告。㈡、被告應連帶給
    付原告75,000元，及自起訴狀繕本送達之翌日起至清償日止
    ，按年息百分之5計算之利息。㈢、被告應自111年4月6日起
    ，至其將第一項所示房屋騰空遷讓返還予原告之日止，按月
    連帶給付原告5萬元。㈣原告願供擔保，請准宣告假執行。」
    ，經核原告所為訴之變更，揆之前開規定，核無不合，應予
    准許。
貳、實體方面：
一、原告主張：
㈠、緣原告於109年3月22日將系爭建物出租予被告被告盧政佑，
    並由被告劉芳頤擔任被告盧政佑之連帶保證人，約定租賃期
    間自109年4月1日起至111年3月31日止，每月租金1萬元、押
    金2個月。嗣原告於111年2月15日於通訊軟體Line群組詢問
    被告盧政佑是否續約、未獲被告盧政佑回應，原告遂於同年
    3月1日以通訊軟體Line通知被告盧政佑不再續約，並於同年
    同月11日以存證信函聲明不再續租，上開存證信函並於同年
    月14日寄達被告盧政佑。詎料被告盧政佑於租賃契約期限屆
    至，迄今仍拒絕返還房屋。
㈡、按「乙方於租期屆滿時，除經甲方同意繼續出租外，應即日
    將租賃房屋誠心按照原狀遷空交還甲方，不得藉詞推諉或主
    張任何權利，如不及時遷讓交還房屋時，甲方每月得向乙方
    請求按照租金五倍之違約金至遷讓完了之日止，乙方及連帶
    保證人丙方，絕無異議。」、「乙方若有違約情事，致損害
    甲方之權益時願聽從甲方賠償損害，如甲方因涉訟所繳納之
    訴訟費、律師費用，均應由乙方負責賠償。」系爭租賃契約
    第6條、第12條分別定有明文。查被告盧政佑無權占有系爭
    房屋，受有相當於租金之不當得利，致原告受有損害，依最
    高法院61年度台上字第1695號裁判意旨，被告盧政佑自應自
    111年4月1日起至返還上開占用房屋之日止，按月給付原告
    相當於租金之不當得利1萬元，並按契約第6條、第12條之規
    定，按月給付相當於租金5倍之違約金即5萬元，並給付原告
    支出之律師費用75,000元。為此，爰依民法第767條第1項、
    第179條、系爭租賃契約、連帶保證之法律關係之規定，提
    起本件訴訟。並聲明如前開程序事項中變更後之聲明。　　
二、被告則以：
㈠、系爭建物租賃契約於締約時，原告與被告盧政佑即合意簽訂
    為期4年租賃契約，租賃期間為自109年4月1日起至113年3月
    31日止。惟原告因個人稅負考量等因素，與被告盧政佑約定
    書面租約以二年為期，但原告為保障被告盧政佑第三、四年
    續租權益，且希望被告長期續租，特於合約書内容加註：「
    若第3、4年續租之租金為捌仟元正」（系爭租賃契約書備註
    欄）。上開情事亦有被告劉芳頤於雙方締約時在場見證。嗣
    被告盧政佑於承租期間均依約繳付租金，未有違反合約情事
    。詎料111年3月14日驟然接獲原告存證信函通知不再續租系
    爭建物予被告盧政佑，原告無故片面解除契約，明顯違反誠
    實信用原則。被告盧政佑遂於111年3月21日以存證信函通知
    原告，請原告履行系爭建物租賃契約，上開存證信函並於同
    年3月22日寄達原告。
㈡、細譯勾稽原告代理人陳思蓉與被告盧政佑簽訂系爭租賃契約
    之錄音光碟及譯文，譯文内容以紅色字體標示部分其中12分
    52秒以及33分02秒之内容，在在證明原告確實希望被告盧政
    佑長期承租，並與被告盧政佑合意簽訂為期4年租賃契約，
    且第3年、第4年承租之租金確實為8,000元無訛。綜上所述
    ，系爭契約租賃關係並未消滅，被告盧政佑也未違反系爭契
    約，原告更無任何權益受損，原告無端興訟理由均無可採。
㈢、另被告盧政佑於錄音檔11:44表示：「如果我打兩年約的話啦
    ，其實我應該是會住更久或以上。那如果我們打兩年約的話
    ，那租金有沒有可能降到8千塊？」此係被告盧政佑假設語
    氣，意在探詢是否有長期承租並調降租金之方案。嗣後被告
    於錄音檔30:55至31:02向原告提出要約表示：「就是前2年
    就是一個月租金是一萬」、「對啊，也是保障承租4年，前2
    年每個月租金是1萬，2年過後就是每個月租金8千，這就大
    家協議好，因為我們是要長久的」，此時訴外人陳思蓉（即
    原告代理人）不僅未有任何反對意思，甚至還多次以「嗯！
    嗯！嗯！」積極表示認同，後續更於錄音檔33:02明確承諾
    ：「我後面就寫說，若第3、第4年要承租，租金8千，這樣
    不就好了，因為你也沒法保證你的工作第3第4年會不會換，
    阿所以我就給你，這樣子大家都好。」綜上所述，原告確實
    與被告盧政佑合意系爭契約之租賃期間自109年4月1日起至1
    13年3月31日止，且第3、第4年承租之租金為8千元。
㈣、原告從而藉故提前解除契約，違反誠實信用原則。被告所提
    錄音檔已真實保存並呈現雙方締約時之真意，惟原告卻挾其
    經濟優勢，又藉故對被告興訟糾纏，並一再以系爭契約附款
    所載「若」字之字義，大肆玩弄文字遊戲，實不足取等語，
    資為抗辯。並聲明：原告之訴駁回。
三、本院之判斷：
㈠、原告主張之事實，業據其提出新北市新店地政事務所建物所
    有權狀、臺灣新北地方法院不動產權利移轉證書、房屋租賃
    契約書、通訊軟體Line對話截圖、新店公崙郵局存證號碼53
    號存證信函、回執、收據、錄音逐字稿、台灣金融資產服務
    股份有限公司公告、戶籍謄本、房屋稅籍證明書等件影本為
    證，被告則以前詞置辯。
㈡、按租賃定有期限者，其租賃關係，於期限屆滿時消滅；承租
    人於租賃關係終止後，應返還租賃物，民法第450條第1項、
    第455條前段分別定有明文。又租賃期限屆滿後，承租人仍
    為租賃物之使用、收益，而出租人不即表示反對之意思者，
    視為以不定期限繼續契約，固為民法第451條所明定。惟民
    法第451條所定出租人於租期屆滿後須即表示反對之意思，
    始生阻止續租之效力，意在防止出租人於租期屆滿後，明知
    承租人就租賃物繼續使用收益而無反對之表示，過後忽又主
    張租賃關係消滅，使承租人陷於窘境而設，並非含有必須於
    租期屆滿時，始得表示反對之意義存在。故於訂約之際，訂
    明期滿後絕不續租，或續租應另訂契約者，仍難謂不發生阻
    止續約之效力（最高法院55年台上字第276號判決先例意旨
    參照）。經查，原告於系爭租賃契約屆滿前，曾以通訊軟體
    Line詢問被告盧政佑是否續約，未獲被告盧政佑回應，嗣原
    告以存證信函通知被告盧政佑將不再續租系爭租賃物，並應
    於系爭租賃契約屆滿後搬遷，可認原告並不同意繼續出租系
    爭房屋予被告。至被告辯稱原告希望被告長期續租、與被告
    合意簽訂為期4年租賃契約云云，本院綜觀系爭契約，第2條
    租約期限僅至111年3月31日止，兩造亦無保證契約到期後繼
    續承租予被告盧政佑。又系爭契約所載附註：「4、若第3、
    4年續租之租金為捌仟元正」等語，亦有系爭契約附卷可參
    ，據此，兩造僅係約定於契約期滿後，如兩造有意續約，則
    續租之租金將降為每月8,000元，然於契約屆滿後，兩造並
    未續約，足認上開續約之停止條件並未成就，自難認兩造間
    於111年3月31日後，就系爭房屋，仍有每月租金8,000元之
    租賃契約存在。被告固據提出兩造間對話錄音及譯文為證，
    惟其中訴外人陳思蓉表示：「我後面就寫說，若第3、第4年
    要承租，租金8千，這樣不就好。」等語，亦有錄音譯文附
    卷可考，表示若於契約到期後雙方有意續約，租金方為8,00
    0元，況兩造嗣後亦確認租賃契約條款後簽名為證，因此，
    兩造約定之租賃期間仍應以系爭契約所載之租約期間為據，
    是被告辯稱系爭契約為4年期契約，不足採信。從而，原告
    請求被告遷讓返還系爭建物，為有理由，應予准許。
㈢、次按稱租賃者，謂當事人約定，一方以物租予他方使用、收
    益，他方支付租金之契約；再按承租人應依約定日期，支付
    租金，民法第421條第1項、第439前段分別定有明文。再按
    ，無法律上之原因而受利益，致他人受損害者，應返還其利
    益，民法第179條前段定有明文。經查，兩造約定系爭建物
    之租金每月10,000元，而兩造於系爭租約租期屆滿後並未續
    租，已如前述，且被告於111年4月後即未給付租金等情，為
    兩造所不爭執，業據本院認定如前。則被告於租期屆滿後，
    仍無權占用系爭房屋，即屬無法律上原因而受有相當於租金
    之利益，並致原告受有相當於租金之損害，原告自得請求被
    告返還相當於租金之不當得利。因此，原告基於系爭租約第
    3條第1項及民法第179條規定，請求被告應自111年4月6日起
    至返還上開占用房屋之日止，按月連帶給付原告相當於租金
    之不當得利1萬元，核屬有據。
㈣、按約定之違約金額過高者，法院得減至相當之數額，民法第2
    52條定有明文。又約定之違約金是否過高，應依一般客觀之
    事實、社會經濟狀況、當事人實際上所受損害及債務人如能
    如期履行債務時，債權人可享受之一切利益，為公平合理之
    衡量；對於損害賠償預定性之違約金，應以債權人實際所受
    之積極損害及消極損害（所失利益），作為主要之考量因素
    ，以酌定其所約定之違約金是否過高（最高法院110年度台
    上字第1268號判決意旨參照）。查，系爭租約第6條約定：
    「乙方於租期屆滿時，除經甲方同意繼續出租外，應即日將
    租賃房屋誠心按照原狀遷空交還甲方，不得藉詞推諉或主張
    任何權利，如不及時遷讓交還房屋時，甲方每月得向乙方請
    求按照租金五倍之違約金至遷讓完了之日止，乙方及連帶保
    證人丙方，絕無異議。」等語，有系爭契約附卷可考，該契
    約未將違約金與其他具損害賠償性質之約定併列，應認該違
    約金為損害賠償總額預定性質違約金。次查，被告於系爭租
    約屆滿後，迄今未遷讓交還系爭房屋，已如前述，原告自可
    依此約定請求被告給付違約金。茲審酌被告延遲返還系爭房
    屋之違約情節，致原告受有相當於租金本息之損害，影響原
    告規劃系爭房屋後續使用收益，其已另依不當得利規定請求
    被告給付上開期間內相當於租金之不當得利，並遷讓返還系
    爭房屋，衡以兩造社會地位及其他一切客觀經濟情況等情，
    認系爭租約第6條約定之違約金應酌減為2,000元，始屬相當
    ，原告逾此部分之違約金請求即不應准許。
㈤、末按「乙方若有違約情事，致損害甲方之權益時願聽從甲方
    賠償損害，如甲方因涉訟所繳納之訴訟費、律師費用，均應
    由乙方負責賠償。」等語，系爭租約第12條定有明文。查原
    告提出與所述相符之律師費75,000元收據為證，核認無訛，
    亦屬有理由，應併予准許。
四、綜上所述，原告依民法第767條第1項、第179條、系爭租賃
    契約、連帶保證之法律關係之規定，請求：㈠、被告應將系
    爭建物騰空遷讓返還予原告。㈡、被告應連帶給付原告75,00
    0元，及自起訴狀繕本送達之翌日，即均自111年5月6日起至
    清償日止，按年息百分之5計算之利息。㈢、被告應自111年4
    月6日起，至其將第一項所示房屋騰空遷讓返還予原告之日
    止，按月連帶給付原告10,000元。㈣被告應連帶給付原告違
    約金2,000元，為有理由，應予准許；逾此範圍之請求，為
    無理由，應予駁回。
五、本件係就民事訴訟法第427條訴訟適用簡易程序所為被告部
    分敗訴之判決，應依同法第389條第1項第3款之規定，就原
    告勝訴部分依職權宣告假執行。原告陳明願供擔保請准宣告
    假執行，並無必要。惟原告其餘假執行之聲請，因訴之駁回
    而失所依附，不予准許。至被告雖未聲明願供擔保免為假執
    行，惟本院仍依民事訴訟法第392條第2項之規定，依職權宣
    告被告得以相當之擔保金額免為假執行。就主文第3項部分
    ，按有關財產權之將來給付訴訟之判決，可於債務清償期屆
    至前，宣告附條件之假執行，即於主文宣告於判決確定前如
    清償期已屆至，債權人預供擔保若干金額後得假執行（臺灣
    高等法院暨所屬法院89年法律座談會彙編第167-168頁參照
    ）。查本判決主文第3項有關將來給付訴訟之判決，即於主
    文宣告於判決確定前如清償期已屆至，如判決主文第9項所
    示附條件之准許假執行、免為假執行之宣告，併予敘明。
六、本件判決事證基礎已臻明確，兩造其餘主張、陳述及所提證
    據，經本院審酌後，認與判決結果已無影響，爰不再一一論
    述，併予敘明。
七、訟費用負擔之依據：民事訴訟法第79條，原告雖一部勝訴，
    然其敗訴金額甚微，故仍由被告全部負擔。
中　　華　　民　　國　　111 　年　　10　　月　　28　　日
                  臺灣新北地方法院板橋簡易庭
                            法  官 許珮育
以上為正本係照原本作成。
如不服本判決，應於送達後20日內，向本院提出上訴狀並表明上
訴理由，如於本判決宣示後送達前提起上訴者，應於判決送達後
20日內補提上訴理由書（須附繕本）。
中　　華　　民　　國　　111 　年　　10　　月　　31　　日
                            書記官  吳昌穆